臺灣高等法院臺中分院刑事裁定　
110年度毒抗字第662號
抗  告  人  
即  被  告  鄭振勳



上列抗告人因違反毒品危害防制條例案件，經檢察官聲請強制戒
治（聲請案號：臺灣苗栗地方檢察署110年度聲戒字第63號、偵
查案號：同署109年度毒偵字第910號），不服臺灣苗栗地方法院
中華民國110年5月10日刑事裁定（110年度毒聲字第353號），提
起抗告，本院裁定如下：
    主  文
抗告駁回。
    理  由
一、抗告人即被告甲○○（下稱被告）因施用第一、二級毒品案件
    ，由臺灣苗栗地方檢察署檢察官以109年度毒偵字第910號
　　偵查，前由臺灣苗栗地方法院依檢察官之聲請，以109年度
    毒聲字第120號裁定准予送觀察、勒戒確定，經被告執行觀
    察、勒戒，且經依自民國110年3月26日起生效之修正後評估
    標準紀錄表而為評估後，認有繼續施用毒品之傾向，乃由原
    裁定法院法官於110年5月10日以110年度毒聲字第353號裁定
    被告令入戒治處所強制戒治，其期間為陸個月以上，至無繼
    續強制戒治之必要為止，但最長不得逾壹年（下稱原裁定）
    ；被告不服上開原裁定，於法定期間內提起抗告，先予說明
    。
二、被告之抗告意旨略以：原裁定以伊經評估有繼續施用傾向而
    裁定准予強制戒治，惟伊對勒戒所之評估，認有下列之瑕疵
    ：(一)毒品以外之其他犯罪紀錄，應與其有無繼續施用毒品
    傾向無關；(二)臨床評估中之使用方式，同於其施用第一、
    二級毒品之行為，且以其服刑完畢之前案紀錄及生活環境作
    為評分標準，有違一罪不二罰之原則；(三)心理醫師之評估
    時間短暫，且僅詢問何時開始吸毒、以何方式吸毒、有幾條
    前科、家人有無會客、出去後要從事何工作等問題，針對上
    開問題，伊於年少時因交損友後接觸毒品，受了不少折磨，
    而現今施用毒品海洛因、甲基安非他命不就都是燒烤與注射
    ，難道要說是「口服」的，又伊有多項毒品前科，難道就有
    特別的禮遇不用接受司法判刑嗎?再伊於約短短4年半之期間
    內，先後喪父、喪妻及喪母，傷痛不已，期間甚至出現精神
    問題，而在觀察、勒戒期間沒有近親來會客，會是一個錯誤
    嗎?而伊因在失業率甚高之社會，所以沒有一個定的工作而
    只能做臨時工，難道也是一個錯誤嗎?另伊因施用第一、二
    級毒品，其中第一級毒品部分於戒斷期間因身體不適而無法
    入眠10餘天，才會打報告就醫拿安眠藥，伊在還沒有拿安眠
    藥前，也是安份挺著不適的身體遵守規約，未影響其他受執
    行觀察、勒戒之人，不能以其拿安眠藥想好好戒除第一級毒
    品之毒癮，就為不利之評分，不能以上開評估作為裁定強制
    戒治之基礎，法律講求的是情、理、法，依現今毒品危害防
    制條例修法後之寬厚政策，旨在幫助施用者戒除毒癮，非為
    懲罰行為人，伊是社會邊緣人，但也想重新站起來，請給予
    伊重新評估之機會等語。
三、本院查：
（一）按於109年7月15日增訂施行之毒品危害防制條例第35條之
      1第1款、第2款規定，施行前犯第10條之罪之案件，於施
      行後，偵查中，由檢察官依修正後規定處理；審判中，由
      法院或少年法院（地方法院少年法庭）依修正後規定處理
      ，是犯第10條之罪者，不論係修正前、後，均應適用新法
      之規定。本案被告於上開毒品危害防制條例修正前犯施用
      第一、二級毒品之罪，應依修正施行後之毒品危害防制條
      例規定處理。復按犯毒品危害防制條例第10條之罪者，檢
      察官應聲請法院裁定，或少年法院（地方法院少年法庭）
      應先裁定，令被告或少年入勒戒處所觀察、勒戒，其期間
      不得逾2月，認有繼續施用毒品傾向者，檢察官應聲請法
      院裁定或由少年法院(地方法院少年法庭)裁定令入戒治處
      所強制戒治，其期間為6個月以上，至無繼續戒治之必要
      為止，但最長不得逾1年；依上開規定為觀察、勒戒或強
      制戒治執行完畢釋放後，3年後再犯第10條之罪者，適用
      同上之規定，修正後毒品危害防制條例20條第1項至第3項
      分別定有明文。
（二）被告有於109年6月23日施用第一級毒品海洛因及施用第二
      級毒品甲基安非他命之犯行，已據被告於警詢時坦認在卷
      ，且其於109年6月24日為警採集之尿液，經送檢驗之結果
      ，確呈海洛因代謝物嗎啡及甲基安非他命之陽性反應，有
      苗栗縣警察局頭份分局偵辦毒品案件尿液鑑驗代碼對照表
      、中山醫學大學附設醫院檢驗科藥物檢測中心出具之尿液
      檢驗報告各1份在卷可稽，足認被告之自白與事實相符而
      為可信。又被告前曾因施用第二級毒品案件，經送執行觀
      察、勒戒後，因認無繼續施用毒品傾向，於88年3月10日
      執行完畢釋放，由臺灣苗栗地方檢察署檢察官以88年度偵
      字第1027號為不起訴之處分確定；其後復因施用第一、二
      毒品案件，經送執行觀察、勒戒後，評定有繼續施用毒品
      之傾向，接續執行強制戒治，後因認無繼續戒治之必要而
      於91年11月19日停止戒治出所，所餘期間付保護管束，迄
      92年4月2日保護管束期滿未經撤銷而視為執行完畢，迄本
      案行為前，未曾再受觀察、勒戒或強制戒治之執行等情，
      有臺灣高等法院被告前案紀錄表1份在卷可考，是被告本
      案施用第一、二級毒品之行為，距離其上開最後1次強制
      戒治執行完畢已逾3年，檢察官審酌後認不宜為緩起訴處
      分命附戒癮治療，乃聲請法院裁定准予觀察、勒戒，由臺
      灣苗栗地方法院以109年度毒聲字第120號裁定准予送觀察
      、勒戒確定，被告進入法務部矯正署○○戒治所附設勒戒所
      轉送同署○○戒治所附設勒戒所（以下簡稱勒戒所）執行觀
      察、勒戒後，於110年5月3日經評估總分為78分，綜合判
      斷為「有繼續施用毒品傾向」，此有上開勒戒所出具之有
      無繼續施用毒品傾向證明書、有無繼續施用毒品傾向評估
      標準紀錄表（見109年度毒偵字第910號影卷第98至99頁）
      在卷可參，從而，原裁定依檢察官之聲請裁定准予執行強
      制戒治，並無不合。
（三）被告雖執前詞對原裁定不服而提起抗告。惟查，法務部為
      因應毒品危害防制條例之修正及109年11月18日最高法院
      刑事大法庭109年度台上大字第3826號裁定意旨，經該部
      洽請衛生福利部協助研修「有無繼續施用毒品傾向評估標
      準」，邀集專家學者及相關機關研商後，新版之「有無繼
      續施用毒品傾向評估標準說明手冊」及「有無繼續施用毒
      品傾向評估標準紀錄表」，業於110年3月26日修正公布生
      效，其中就行為人與毒品犯罪相關及其他犯罪相關紀錄之
      評分方式均已有所修正、變動。而被告在前開勒戒所執行
      觀察、勒戒後，經該勒戒所以上揭修正後之評估標準而為
      評定，其評分結果為：前科紀錄與行為表現35分、臨床評
      估36分、社會穩定度7分，總分78分（靜態因子69分、動
      態因子9 分），綜合判斷為「有繼續施用毒品傾向」，有
      上開「有無繼續施用毒品傾向評估標準紀錄表」及「有無
      繼續施用毒品傾向證明書」各1份在卷可明，此一評估結
      果係被告受執行觀察、勒戒之勒戒所及專業人員在被告執
      行觀察、勒戒期間，依其等職責及專業而就包含被告之人
      格特質、臨床徵候、環境相關因素等所有資料綜合所為之
      判斷，具有科學驗證所得之結論，自得憑以判斷被告有無
      繼續施用毒品之傾向，且由形式上觀察，並無擅斷或濫權
      等明顯不當之情事，法院宜予尊重其行政職權之行使及專
      業之評斷。被告前開抗告意旨徒以其一己個人之主觀想法
      ，率認其毒品以外之其他犯罪紀錄，應與其有無繼續施用
      毒品傾向無關，且認以前案紀錄、施用毒品方式及生活環
      境作為評分標準，有違一罪不二罰之原則云云，均非可採
      。被告抗告內容復以其片面自述之醫師評估過程及其回答
      內容，誤認專業醫師係單以其表面答覆內容，據以作為評
      分之標準，乃有抗告意旨所陳之諸多質疑，並認評估審查
      過程有所瑕疵云云，均容係出於對評分說明手冊之評估標
      準有所未解所生之誤會，被告以前開錯誤解讀勒戒所及專
      業醫師評估之標準等內容而為抗告，均無可採。再有關強
      制戒治之執行，係屬為協助行為人戒除毒癮之保安處分，
      實無礙於受執行人有意重新開始之決心，被告以自陳之毒
      品危害防制條例之修法政策等情，請求再行給予重新評估
      之機會，以利其重新站起來等語而提起抗告，將強制戒治
      誤為係懲罰行為人之手段，亦非可採。基上所述，被告前
      開抗告均為無理由，應予駁回。
據上論斷，應依刑事訴訟法第412條，裁定如主文。 　　
中　　華　　民　　國　　110 　年　　5 　　月　　27　　日
                  刑事第十二庭  審判長法　官  張國忠
                                      法　官  劉敏芳
                                      法　官  李雅俐
以上正本證明與原本無異。
不得再抗告。
                                      書記官  蕭怡綸
中　　華　　民　　國　　110 　年　　5 　　月　　27　　日